臺灣苗栗地方法院刑事判決　　　　　　　　　　　　　九十三年度訴字第六三號
　　公　訴　人　臺灣苗栗地方法院檢察署檢察官
　　被　　　告　甲○○
　　指定辯護人　本院公設辯護人　丙○○
右被告因遺棄等案件，經檢察官提起公訴（九十二年度偵字第三九四五號），本院判
決如左：
    主  文
甲○○因過失傷害人，處有期徒刑參月；又對於無自救力之人，依法令應扶助，而遺
棄之，因而致人於死，處有期徒刑柒年貳月。應執行有期徒刑柒年參月。
    事  實
一、甲○○於民國（下同）九十二年十月五日十七時許，駕駛車牌號碼ＭＬ２─０一
    ０號重型機車沿苗栗縣竹南鎮○○里○路達加油站旁產業道路由北往南方向行駛
    ，行經竹南鎮海口里二一鄰海口三六六號旁處，本應注意車前狀況，並隨時採取
    必要之安全措施，而依當時情形並無不能注意之情事，竟疏未注意及此，於見葉
    林玉珠自路旁田裡進入該產業道路，經鳴按喇叭示警未果，仍不思閃避而貿然前
    行，致撞擊行走於路旁之葉林玉珠，葉林玉珠因而跌入路旁灌溉溝渠並因之受有
    頭部及左臀部下方外傷及腦挫傷之傷害。此際，甲○○對已陷於無自救力之葉林
    玉珠自有予以救助，以避免葉林玉珠溺斃之義務，詎甲○○僅呼喚數聲，未聞回
    應亦未見葉林玉珠，竟基於遺棄之犯意，隨即駕車逃逸，致葉林玉珠因乏人救助
    而溺水窒息死亡，嗣於同日十七時三十七分，經路人黃正浩發現葉林玉珠陳屍在
    該溝渠中，乃報警處理，經警循線於同日二十一時許，在苗栗縣竹南鎮慈佑醫院
    五一六號病房查獲甲○○，始悉上情。
二、案經苗栗縣警察局竹南分局報請及葉林玉珠之子女葉源興、葉錦蘭、乙○○、葉
　　宏達、葉又升、葉錦蓮及葉小玲訴請台灣苗栗地方法院檢察署檢察官偵查起訴。
    理  由
一、訊據被告甲○○就於右揭時、地駕車，應注意、能注意、而不注意撞及葉林玉珠
    並致其受有頭部及左臀部下方外傷及腦挫傷之傷害，復基於遺棄之犯意，肇事後
    駕車逃逸，致葉林玉珠死亡之事實，均坦承不諱，並有道路交通故現場圖及現場
    照片、相驗照片、台灣苗栗地方法院檢察署檢察官相驗屍體證明書、驗斷書及勘
    驗筆錄在卷可參，足認被告甲○○自白與事實相符，本件需探討的係被害人葉林
    玉珠之死亡與被告甲○○之遺棄是否具客觀相當因果關係。經查，被害人葉林玉
    珠係被告甲○○過失撞及受傷倒臥現場路旁灌溉溝渠乙情，已如上述，是被告甲
    ○○確有救助之義務，又查：証人即本件相驗之檢驗員王訟鴻到庭具結証稱：（
    參見本院九十三年八月三日審判筆錄）伊擔任檢驗員九年多，本件被害人是伊相
    驗的，本件相驗屍體證明書所載被害人死亡原因為「腦挫傷合併溺水窒息死亡」
    ，即係直接死亡原因從屍體表徵應該是溺水窒息死亡才對，從被害人眼、耳、口
    、鼻裡面有吸入少許黑色污泥之屍體表徵可以判斷，因為吸入後，肺部會產生肺
    水腫現象，當時還沒有翻動遺體相驗時，被害人鼻孔就有流出水性的滲出液，口
    中會流出少許白色細沫，口鼻之間還有殘留血性白色細沫，如果被害人遭撞擊時
    當場死亡不會造成上述現象，且「眼球與眼瞼結膜充血紅腫」亦係窒息死亡表徵
    之一。本件不是因為腦挫傷而導致直接死亡，因為只有左額頭的挫擦傷，這種外
    傷還不是造成立即死亡，必須頭部傷害嚴重頭顱破裂或顱骨開放性骨折、合併腦
    髓外溢，始造成立即死亡，而本件被害人並無上述的情形，就相驗卷卷附第五一
    頁之第一張照片，觀察被害人頭部的損傷、死亡表徵，其額頭有挫傷，左上眼瞼
    有瘀黑現象、左前頰部有一處擦傷、鼻部左側有輕微擦傷、顱骨沒有明顯骨折、
    口鼻外有細沫、血性滲出液；第二張被害人外表有些跌倒的痕跡。且伊於相驗時
    有以手檢查顱骨之骨折，又本件若係排除溺水情況，不會立即陷入昏迷，所以
    本件之結論係意外死亡，而直接死亡原因是溺水死亡等語。綜上所述，本件被害
    人葉林玉珠直接死亡原因係缺氧窒息死亡之事實應可認定。此外，証人王訟鴻亦
    証稱：溺水五到六分鐘後就會造成死亡，現場又係是污水，所以時間會更縮短，
    則被告甲○○本可及時救助且有義務救助尚未陷入昏迷之被害人葉林玉珠，被告
    甲○○竟不為救助，肇事後遺棄被害人而逃逸，致被害人溺水缺氧窒息死亡，其
    遺棄之行為與被害人之死亡有相當因果關係。按「駛人應注意車前狀況：：並隨
    時採取必要之安全措施。」道路交通安全規則第九十四條第三項定有明文，被告
    甲○○駕車自應注意上述道路交通安全規定，且依其狀況，又非不能注意，竟疏
    不注意，以致肇事，致被害人葉林玉珠受傷，被告顯有過失，且其過失行為與被
    害人之受傷間，亦具有相當因果關係，綜上所述，事証明確，被告甲○○犯行洵
    堪認定。
二、核被告甲○○所為，係犯刑法第第二百八十四條第一項前段過失傷害罪、第一百
    八十五條之四肇事後致人受傷逃逸罪、第二百九十四條第二項遺棄致死罪。被告
　　所犯駕車肇事逃逸及遺棄致死二罪，係一逃逸行為所致之想像競合犯，應從一重
    之遺棄致死罪論斷。被告所犯上述過失傷害及遺棄致死二罪間，犯意各別、行為
    互殊，應分論併罰。爰審酌被告之過失程度、所生之危害、肇事後業賠償被害人
    十五萬元惟尚未與被害人家屬達成和解，犯罪後坦承犯行等一切情狀，分別量處
    如主文所示之刑，並定其應執行之刑。
據上論斷，應依刑事訴訟法第二百九十九條第一項前段，刑法第二百八十四條第一項
前段、第一百八十五條之四、第二百九十四條第二項、第五十五條、五十一條第五款
，罰金罰鍰提高標準條例第一條前段，判決如主文。
本案經檢察官洪清秀到庭執行職務。
中　　　華　　　民　　　國　　九十三　　年　　　八　　　月　　 十七 　　日
                                臺灣苗栗地方法院刑事第一庭
                                      審判長法官  郭  千  黛
                                      法　　　官  柳　章　峰
                                      法  　　官  姚　銘　鴻
右正本證明與原本無異。
如不服本判決，應於判決送達後十日內向本院提出上訴狀 (應附繕本)，上訴於臺灣
高等法院台中分院。
                                      書  記  官  劉  秋  雯
中　　　華　　　民　　　國　　九十三　　年　　　八　　　月　　 十七 　　日
附錄本判決論罪科刑法條：
中華民國刑法第二百八十四條第一項前段：
(過失傷害罪)
因過失傷害人者，處六月以下有期徒刑、拘役或五百元以下罰金。
中華民國刑法第二百九十四條第二項：
因而致人於死者，處無期徒刑或七年以上有期徒刑；致重傷者，處三年以上十年以下
有期徒刑。
中華民國刑法第一百八十五條之四：
駕駛動力交通工具肇事，致人死傷而逃逸者，處六月以上五年以下有期徒刑。
